臺灣高等法院臺中分院刑事判決　　　　　　　　　　九十四年度上訴字第四二六號
　　上　訴　人
　　即　被　告　丙○○
右上訴人因違反電信法等案件，不服臺灣彰化地方法院九十二年度訴字第一四一七號
中華民國九十三年十一月三十日第一審判決（起訴案號：臺灣彰化地方法院檢察署九
十二年度偵字第三八四五號），提起上訴，本院判決如左：
    主      文
上訴駁回。
    事      實
一、丙○○有施用毒品之前科，經濟情狀欠佳，係鄉公所列為低收入之人，其雖有申
    請行動電話以便對外聯絡，惟因缺乏款項交納行動電話費用，故其所有之行動電
    話手機無法撥打使用，其為得以使用行動電話，竟於九十一年四月二十八日，在
    彰化縣員林鎮○○路○段二四五巷八號張幸雄之住處前，明知張幸雄所交付之行
    動電話門號0000000000號ＳＩＭ卡一張，係屬來源不明之贓物（該Ｓ
    ＩＭ卡係乙○○之姪兒詹鴻猷所申請，而為乙○○所持有，但於九十一年二月六
    日，在乙○○位於彰化縣員林鎮○○路○段二四五巷六號處，遭人竊取），仍予
    以收受，且復基於為自己免繳電信通訊費用之不法利益意圖及以無線方式盜用他
    人電信設備之概括犯意，自九十一年四月二十八日上午十時三十六分五十六秒起
    ，至九十一年五月六日下午十九時四十五分二十五秒止，在彰化縣某處，將其上
    開ＳＩＭ卡一張，插放至其所有行動電話手機內，連同以上開行動電話機撥號啟
    動該ＳＩＭ卡內含屬電腦電磁紀錄之電子序號及內碼，向臺灣大哥大公司傳送無
    線電磁訊號，隱瞞其非合法使用人之事實，盜打行動電話與不知情、持用000
    000000、0000000000號等門號之黃耀讚等人（含不詳姓名友人
    ）通信（盜打之時、地，通話對象之號碼、通話時間及費用，均詳如附表內劃有
    橫線所示之通話紀錄），使臺灣大哥大公司人員陷於錯誤，誤以為是合法申請使
    用者之行動電話所撥打，而提供設於臺灣省境內之各基地臺之電腦網路交換系統
    予以接收通信之通信服務，藉以取得使用行動電話通信而免付費用之不法利益，
    共計所得之不法利益為新臺幣（下同）四百八十二點五二元。嗣乙○○接獲臺灣
    大哥大公司寄發該門號之電話帳單，發覺有異，方報警循線查悉上情。
二、案經彰化縣警察局員林分局報請臺灣彰化地方法院檢察署檢察官偵查起訴。
    理      由
一、訊據上訴人即被告丙○○固不否認收受張幸雄所交付之前開ＳＩＭ卡，及曾以該
    ＳＩＭ插放至伊所有之行動電話手機，撥打電話予黃耀讚等人之事實，惟矢口否
    認涉有收受贓物及違反電信法之犯行，並辯稱：伊不知該ＳＩＭ卡係贓物，且伊
    僅撥打幾通電話予黃耀讚而已云云。但查：（一）本件因吾國刑事訴訟法關於證
    據，係採法定證據主義（何謂法定證據主義參大法官會議釋字五八二號之理由書
    ），而證據須具有證據能力方能於審判期日予以主張，所謂證據必須具備證據適
    格且經合法調查，而未遭禁止或排除，方具有證據能力。本件公訴人提出乙○○
    、張幸雄二人於偵查中之供述為證據，但其二人於偵查中，並未具結以擔保其所
    陳為真實，依刑事訴訟法第一百五十八條之三規定「證人、鑑定人依法應具結而
    未具結者，其證言或鑑定意見，不得作為證據」，故該二人於偵查中所陳，並無
    證據能力，合先敘明。（二）前開電話門號0000000000號ＳＩＭ卡一
    張，係證人乙○○之姪兒詹鴻猷所申請，而為乙○○所持有，但於九十一年二月
    六日，在乙○○位於彰化縣員林鎮○○路○段二四五巷六號處，遭人竊取）等情
    ，業經證人乙○○於警訊中指陳明確，且有報案證明申請書一紙附卷可稽，是該
    ＳＩＭ卡係屬贓物無誤。（三）證人張幸雄於警訊及原審法院審理中，均供承曾
    向被告說明該ＳＩＭ來歷不明，使用會出事等語，是被告於收受之初即確實知曉
    該ＳＩＭ卡係有問題之物，其為求可以通信，仍決意收受，是其主觀上對該ＳＩ
    Ｍ卡，業有贓物之認識，至為灼燃。（四）被告明白自承曾多次以該ＳＩＭ插放
    至伊所有之行動電話手機，撥打電話至黃耀讚所使用之電話（號碼：00000
    0000；0000000000號），此核與證人黃耀讚於原審法院審理中，
    所證述之情節相符，而被告以使用該ＳＩＭ卡與黃耀讚為第一次通話之時間自九
    十一年四月二十八日上午十時三十六分五十六秒，最後一次通話時間係九十一年
    五月六日下午十九時四十五分二十五秒止，此有臺灣大哥大股份有限公司出具之
    通話明細表一份在卷可參。又被告亦自承在伊使用前開ＳＩＭ卡期間，該卡一直
    為其持有，未有人拿去交換使用等語（見原審法院審理筆錄），因此至少可認定
    如附表所示自九十一年四月二十八日上午十時三十六分五十六秒至九十一年五月
    六日下午十九時四十五分二十五秒止間（此即如附表所示劃線部分），以該ＳＩ
    Ｍ卡所為之通信行為，應係被告所為，此由被告自承該期間內之受話者「蕭如玉
    」係其友人等語，益徵明顯。綜上所述，被告辯解顯係推諉卸責之詞，不可採信
    。本件罪證明確，被告之犯行，足以認定。
二、核被告所為，係犯刑法第三百四十九條第一項之收受贓物罪及電信法第五十六條
    第一項之以無線方式，盜用他人電信設備通信罪。按電信法第五十六條第一項之
    罪，以意圖為自己或第三人不法之利益，使用有線、無線或其他電磁方式，盜接
    或盜用他人電信設備通信者為要件，該罪之處罰詐得免繳電信通信費用之不法利
    益規定，乃刑法詐欺得利罪之特別法，依特別法優於普通法之原則，自毋庸再論
    以刑法詐欺得利罪（參見最高法院八十八年一月十九日八十八年度第一次刑事庭
    會議紀錄決議及最高法院八十八年度台非字第四十三號判決意旨）。被告先後多
    次盜用他人電信設備通信之犯行，時間緊接，所犯構成要件相同，顯係基於概括
    犯意而反覆為之，為連續犯，應依刑法第五十六條之規定論以一罪，並加重其刑
    。另被告所犯上開二罪間，有方法結果之牽連關係，為牽連犯，應從一重之電信
    法第五十六條第一項之罪處斷。另公訴人認如附表所示之通話，除前開所述劃線
    部分外，亦係被告所盜打云云，惟查：前開附表所列印之通話時間係自九十一年
    四月二十一日起同年五月十一日止，比對前開附表及申請行動電話基本資料，不
    難發現證人張幸雄於九十一年四月二十七日以前尚多次以該ＳＩＭ卡與友人黃朝
    驛、黃哲豪通電話，此為證人張幸雄、黃朝驛所證實，再者，公訴人亦未提出任
    何證據足以證明九十一年五月六日下午十九時四十五分二十五秒以後，被告尚有
    使用該ＳＩＭ卡，是依罪疑惟輕之原則，此部分當屬無證據足以認定，但此部分
    與前開有罪部分，依公訴意旨認有裁判上一罪之關係，故勿庸另為無罪之諭知，
    附此說明。
三、另依電信法第六十條規定，犯同法第五十六條至第五十八條之罪者，其電信器材
    ，不問屬於犯人與否，沒收之。該法條係採義務沒收主義，法院並無斟酌宜否沒
    收之裁量權限（最高法院八十八年度台非字第二十五號判決意旨參照）。是本件
    被告所有、供以盜打之電信器材即行動電話一支及該ＳＩＭ卡雖未扣案，仍應依
    電信法第六十條之規定沒收之。原審經審酌被告之素行、犯罪之動機、目的係為
    圖得一己之私利、以贓物ＳＩＭ卡予以盜打通信之手段、盜打所得之不法利益、
    所生危害及犯罪後之態度等一切情狀，適用（贅引刑事訴訟法第三百條）電信法
    第五十六條第一項、第六十條、刑法第十一條前段、第五十六條、第三百四十九
    條第一項、第五十五條、第四十一條第一項前段、罰金罰鍰提高標準條例第一條
    前段、第二條，判處被告有期徒刑肆月，如易科罰金，以參佰元折算壹日。核其
    認事用法，均無違誤，量刑亦屬妥適，被告上訴意旨空言否認犯罪而指摘原判決
    不當，為無理由，應予駁回。
四、據上論斷，應依刑事訴訟法第三百六十八條，判決如主文。
本案經檢察官甲○○到庭執行職務。
中      華      民      國      九十四  年      四      月      六      日
                                臺灣高等法院臺中分院刑事第六庭
                                      審判長法  官  李  文  雄
                                            法  官  劉  連  星
                                            法  官  邱  顯  祥
右正本證明與原本無異。
如不服本判決應於收受送達後十日內向本院提出上訴書狀，其未敘述上訴之理由者並
得於提起上訴後十日內向本院補提理由書（均須按他造當事人之人數附繕本）。
                                            書記官  江  玉  萍
中      華      民      國      九十四  年      四      月      十一    日
附錄：
電信法第五十六條（修正前）意圖為自己或第三人不法之利益，以有線、無線或其他
電磁方式，盜接或盜用他人電信設備通信者，處五年以下有期徒刑、拘役或併科新台
幣十五萬元以下罰金。
製造或變更電信器材，供自己或他人盜接或盜用他人電信設備通信者，亦同。
電信法第六十條
犯第五十六條至第五十八條之罪者，其電信器材，不問屬於犯人與否，沒收之。
刑法第三百四十九條
收受贓物者，處三年以下有期徒刑、拘役或五百元以下罰金。
搬運、寄藏、故買贓物或為牙保者，處五年以下有期徒刑、拘役或科或併科一千元以
下罰金。
因贓物變得之財物，以贓物論。
                                                                        Ａ
